臺灣桃園地方法院民事判決　九十二年度訴字第二○四九號
　　原　　　告　中華電信股份有限公司台灣北區電信分公司
　　法定代理人　丁○○
　　訴訟代理人　乙○○
　　被　　　告　昱盛營造股份有限公司
　　法定代理人　甲○○
　　訴訟代理人　丙○○
右當事人間請求損害賠償事件，本院於九十三年八月二十日言詞辯論終結，判決如左
：
    主      文
被告應給付原告新臺幣貳拾玖萬貳仟伍佰陸拾貳元，及自民國九十三年一月三十一日
起至清償日止，按年息百分之五計算之利息。
原告其餘之訴駁回。
訴訟費用由被告負擔四分之一，餘由原告負擔。
本判決第一項得假執行。
    事      實
甲、原告方面：
一、聲明：被告應給付原告新台幣（下同）一百二十七萬零七十一元，及自原告於民
    國（下同）九十二年十二月三十日寄達鈞院之民事聲請狀繕本送達被告翌日起至
    清償日止，按年息百分之五計算之利息。
二、陳述：被告向訴外人桃園縣龜山鄉公所承攬林口特定區外十三之三０道路拓寬第
    三期工程（下稱系爭工程），分別於九十二年二月二十七日、五月十三日，在系
    爭工程舊陸橋重建工程及桃七線公路拓寬工程施工時，挖損原告之電信管線，原
    告為修復系爭管線，各支出修復費用五十七萬零八百八十三元、六十九萬九千一
    百八十八元。原告於受損管線修復後，按交通部頒令中華電信線路設施遭受損害
    處理作業要點第七條規定，屢向被告催繳修復工料費用，均無所獲，爰依電信法
    第四十五條之規定，訴請判決如訴之聲明。
三、對被告抗辯之陳述：
（一）查原告於九十一年十二月二十六日接到系爭工程發包機關即桃園縣龜山鄉公所
      電話通知後，隨即辦理管線遷移籌料事宜，並告知得在不損害原告管線情形下
      先行施工，惟發包機關一直未以書面向原告提出遷移管線申請，直到九十二年
      二月二十七日被告挖損原告管線後，發包機關方於九十二年三月三日函文原告
      申請臨時遷移管線事宜，發包機關且屢以無經費為由遲未繳納遷移費用，原告
      復不同意負擔遷移費用，致管線未能遷移，原告與發包機關協調後，雙方同意
      以就地保護即施工前通知原告至現場保護方式處理，則被告明知原告尚未遷移
      管線，仍執意施工，自應對原告負擔賠償責任。而桃七線公路拓寬工程部分，
      因屬地下幹纜，無辦理遷移必要，只需被告現場監工注意即可，被告雖辯稱原
      告未於九十二年四月十七日前將電桿拔除致被告挖損電線云云，實則佇立路邊
      之電桿專為地下幹線電纜出線後使用，被告挖損者為幹線電纜，與佇立路邊之
      電桿無關。至被告與其發包機關監工人員間如何聯繫，乃被告與發包機關間法
      律關係，與原告無關。
（二）交通部依電信法第四十五條第三項訂定電信線路遷移費用及電信設備損壞賠償
      負擔辦法，此辦法僅規範原則大綱，有關修復費用核算準則另行制訂中華電信
      公司線路設施遭受損害處理作業要點為作業規範，並報交通部於九十二年三月
      十一日核定實施，原告依據此要點計算修復費用，並無違誤。
（三）系爭電纜上方警示帶可能因埋設年限已久致顏色不明或腐爛不易辨識，且施工
      者亦可於施工中觸及管道而得知該處埋有管線，又依交通部頒佈電信線遷移費
      用及電信設備損壞賠償負擔辦法第十五條第二項規定，施工單位應於開始施工
      七日前，以書面通知電信線路所屬機關攜帶管線圖面資料到場指明電信線路設
      備位置，被告未依照上述規定辦理而挖損系爭電纜線，自應負損害賠償責任。
三、證據：提出現場毀損照片七張、電信線路設施遭受損害會勘簽認單、修復工料費
    用催繳函、修復工料費計算表、桿線管道損害賠償修復發包施工費明細、發票各
    二紙、中華電信桃園營運處使用材料總價明細表、材料及施工費細數表、桃園縣
    警察局受理各類案件紀錄表、中華電信公司線路設施遭受損害處理作業要點、桃
    園龜山鄉公所九十二年一月六日桃龜鄉工字第○九二○○○○一四二號函、九十
    二年三月三日桃龜鄉工字第０九二０００四二六０號函、原告公司桃園營運處九
    十二年四月四日桃客網字第九二Ｄ九八００一二０號函、中華電信股份有限公司
    九十二年三月三十一日信網三字第九二Ｃ七六００三０四號函、遷移桿線工程設
    計書、電信線路零星積點工程契約、電信線路零星積點工程工作項目積點表、材
    料名稱及單價表、零星積點工程請款總計表各一份、舊路大橋施工圖四份、桃七
    公路施工圖三份、管道工程施工規範、工程預算書單價表各一份（均影本）為證
    ，並聲請訊問證人曾逸強。
乙、被告方面：
一、聲明：原告之訴駁回。
二、陳述：
（一）原告承諾就舊陸橋工程相關管線遷移作業，至遲於九十二年一月中旬遷移完畢
      ，關於桃七線公路工程則同意於九十二年四月十七日前拔除電桿，詎料原告未
      於承諾期限內完成管線遷移工程，亦未將遷移工程延宕情節通知業主或被告，
      被告礙於合約工期限制，及舊陸橋重建工程有限期通車之必要性、急迫性，誤
      認原告已於承諾期限內將管線遷移完畢，乃逕行施工致不慎挖斷系爭電信管線
      ，被告於原告所受損害應無故意或過失責任可言。
（二）次查，原告據以請求被告賠償之中華電信公司線路設施遭受損害處理作業要點
      已於九十一年十二月十七日廢止，而由交通部發佈訂定之電信線路遷移費用及
      電信設備損壞賠償負擔辦法取代之，原告以舊法主張被告應負賠償責任，顯有
      違誤。況系爭工程屬中央擴大公共建設方案補助工程路段，屬電信線路遷移費
      用及電信設備損壞賠償負擔辦法第十一條規定之公共設施建設必須永久遷移電
      信線路之情形，原告本應配合辦理遷移電信線路工程，並負擔全部費用，詎原
      告遲未配合辦理，且明知逾越遷移期限仍未辦妥遷移工程，致被告誤認管線已
      遷移完畢而挖損原告電信管線，顯非屬可歸責於被告之事由所致，自不得要求
      被告負擔賠償責任。
（三）再依原告制訂之電信土木工程補充說明，為避免其他單位開挖道路時損及電信
      管線，原告應於管道上方鋪設水泥防護板與ＰＥ警示帶，否則即難認為屬電信
      線路遷移費用及電信設備損壞賠償負擔辦法所稱之依法設置之電信設備，原告
      因未依規範鋪設且欠缺警示保護設施，致使被告無法判斷電信管線鋪設位置而
      挖損系爭電信管線，原告復怠於配合施工以避免或減少損害之發生，其於系爭
      損害亦與有過失，應減輕或免除被告之賠償責任。
（四）又自原告提出現場照片觀之，原告電纜受損部位不多，原告卻抽換大量電纜，
      且原告提出修復工料費計算表等文書乃原告自行製作私文書，不足認原告確受
      有如其主張之損失。
三、證據：提出協調會議記錄二十紙、中華電信股份有限公司台灣北區電信分公司桃
    園營運處九十一年十二月三十日桃客網字第九一Ｄ九八００四五０號函、電信土
    木工程補充說明各一份為證。
丙、本院依職權發函桃園縣龜山鄉公所，查詢「林口特定區外十三之三０道路拓寬工
    程」為何人承造及工程內容等節。
    理      由
一、按訴狀送達後，原告不得將原訴變更或追加他訴，但被告同意，擴張或減縮應受
    判決事項之聲明者，不在此限。民事訴訟法第二百五十五條第一項第一款、第三
    款定有明文。本件原告起訴時原請求被告給付五十七萬一千二百十二元及自起訴
    狀送達被告之翌日起至清償日止，按年息百分之五計算之利息，嗣於第二次言詞
    辯論期日經被告同意，除主張被告應賠償其於九十二年二月二十七日舊陸橋重建
    工程中挖損原告電信管線修復費用五十七萬一千二百十二元外，另追加請求被告
    賠償其於同年五月十三日在桃七線公路拓寬工程中挖損原告電信管線之修復費用
    七十萬零八百五十四元，而將聲明變更為被告應給付原告一百二十七萬二千零六
    十六元，及自該擴張民事聲明狀繕本送達被告翌日至清償日止按年息百分之五計
    算之利息，再於第七次言詞辯論期日減縮請求內容為如聲明所示，核其先後所為
    訴之追加及減縮訴之聲明，合於首揭法律規定，應予准許。
二、本件原告起訴主張：被告分別於九十二年二月二十七日、五月十三日，在系爭工
    程之舊陸橋重建工程及桃七線公路拓寬工程施工時，挖損原告之電信管線，管線
    修復費用分別為五十七萬零八百八十三元、六十九萬九千一百八十八元，原告於
    受損管線修復後，屢向被告催繳，均未獲清償，爰依電信法第四十五條之規定，
    訴請判決如訴之聲明等語。被告則以：原告承諾舊路橋工程相關管線之遷移作業
    ，至遲於九十二年一月中旬遷移完畢，桃七線公路工程部分亦同意於九十二年四
    月十七日前拔除電桿，詎料原告未於承諾期限內完成，亦未通知被告，加之原告
    埋設電纜未設置水泥防護板與ＰＥ警示帶，致被告不慎挖斷管線，被告應無故意
    或過失責任，原告則與有過失，且原告提出修復工料費計算表等文書係原告自行
    製作私文書，不足認原告確受有如其主張之損失等語置辯。
三、原告主張被告向訴外人桃園縣龜山鄉公所承攬系爭工程，並分別於九十二年二月
    二十七日、五月十三日，在系爭工程之舊陸橋重建工程及桃七線公路拓寬工程施
    工時，挖損原告之電信管線等情，業據其提出電信線路遭受損害會勘簽認單、桃
    園縣警察局受理各類案件紀錄表、現場照片等為證，且經本院依職權向桃園縣龜
    山鄉公所函查確認被告確為系爭工程施工單位，有桃園縣龜山鄉公所九十三年二
    月十三日桃龜鄉工字第０九三０００三一九七號函在卷可證，復經證人即現場會
    勘警員曾逸強到庭證述綦詳，又為被告所不爭執，堪認此部分事實為真實。
四、按因修建房屋、道路、溝渠、埋設管線等工程或其他事故損壞電信設備者，應負
    賠償責任，電信法第四十五條第二項定有明文。又電信法第四十五條第二項規定
    ，並未規定應負責償還修復費用者以有故意或過失為要件，即不問損壞者，有無
    故意或過失，均應負責償還修復費用（最高法院七十三年台上字第四六五六號判
    例參照）。經查本件被告就其因施工挖損原告之電信地下電纜之事實並不否認，
    惟辯稱原告未於期限內遷移管線，致被告挖斷電信線路，其並無過失云云，並提
    出協調會記錄及原告公司函文等為證。惟被告係因系爭工程之施工而損壞原告之
    電信地下管線，依據上開條文規定及判例意旨，不問被告有無故意或過失，均應
    負損害賠償責任，是縱認被告前揭所辯屬實，其對於損壞原告電信地下電纜之行
    為並無過失，仍應就原告所有電信地下電纜之損壞負賠償責任。況根據桃園縣龜
    山鄉公所召開之協調會紀錄，僅足認原告曾於九十一年十二月間同意配合工程需
    要，設計、籌備桃七公路拓寬工程管線遷移事宜，並告知訴外人桃園縣龜山鄉公
    所得在不損害原告管線情形下先行施工，惟嗣至九十二年三月、四月及五月協調
    會，訴外人桃園縣龜山鄉公所仍續與原告協商配合系爭工程施工遷移管線事宜，
    猶未能達成結論，訴外人桃園縣龜山鄉公所且要求被告應與原告聯繫配合，並通
    知原告到場確認後施工，以免破壞原有線路等情，有被告提出各次協調會議記錄
    及中華電信股份有限公司台灣北區電信分公司桃園營運處九十一年十二月三十日
    桃客網字第九一Ｄ九八００四五０號函在卷可憑，則被告對於其施工路線有原告
    管線通過之事實既有所認識，原告又未承諾於確定期限前完成系爭管線遷移，被
    告且未於施工前通知原告攜帶管線圖資料到場指明電信線路設置位置，逕行施工
    而損害線路，即有過失，是被告所辯並不足採，原告主張被告就管線之毀損應負
    損害賠償責任，自屬可採。
五、次按物被毀損時，被害人除得依民法第一百九十六條請求賠償外，並不排除民法
    第二百十三條至第二百十五條之適用，依民法第一百九十六條請求賠償物被毀損
    所減少之價額，得以修復費用為估定之標準，但以必要者為限（例如︰修理材料
    以新品換舊品，應予折舊），最高法院七十七年度第九次民事庭會議決議可資參
    照。查原告所有上開電信地下電纜遭被告毀損後，計支出修復材料費用為一百一
    十三萬五千三百四十八元（舊陸橋幹纜材料費用為五十一萬二千六百五十四元，
    桃七線公路幹纜材料費用為六十二萬二千六百九十四元），有使用材料總價明細
    表及材料名稱及單價表在卷可稽。而被告所毀損之電信地下管線共二條，其中舊
    路橋之幹纜係於八十五年五月竣工，桃七線公路之幹纜於八十年六月竣工，有竣
    工圖附卷可憑，其距毀損發生時已分別使用六年九月、十一年十一月，依前揭說
    明，自應折舊，即原告以新品取代舊品間之差價應予扣除，本院依行政院公布之
    固定資產耐用年數表及固定資產折舊率表，採定率遞減法計算其折舊，即上開電
    纜係埋設於地下，比照地下電纜之耐用年數為十五年，每年折舊千分之一四二，
    上開二管線修復材料費用折舊後之金額為二十八萬三千二百二十二元（計算方式
    為；舊陸橋幹纜第一年折舊：５１２６５４×０‧１４２≒７２７９７；第二年
    折舊：４３９８５７×０‧１４２≒６２４６０；第三年折舊：３７７３９７×
    ０‧１４２≒５３５９０；第四年折舊：３２３８０７×０‧１４２≒４５９８
    １；第五年折舊：２７７８２６×０‧１４２≒３９４５１；第六年折舊：２３
    ８３７５×０‧１４２≒３３８４９；第七年折舊：２０４５２６×０‧１４２
    ×９＼１２≒２１７８２，計折舊三十二萬九千九百一十元，折舊後價格為十八
    萬二千七百四十四元；桃七線公路幹纜第一年折舊：６２２６９４×０‧１４２
    ≒８８４２３；第二年折舊：５３４２７１×０‧１４２≒７５８６６；第三年
    折舊：４５８４０５×０‧１４２≒６５０９４；第四年折舊：３９３３１１×
    ０‧１４２≒５５８５０；第五年折舊：３３７４６１×０‧１４２≒４７９１
    ９；第六年折舊：２８９５４２×０‧１４２≒４１１１５；第七年折舊：２４
    ８４２７×０‧１４２≒３５２７７；第八年折舊：２１３１５０×０‧１４２
    ≒３０２６７；第九年折舊：１８２８８３×０‧１４２≒２５９６９；第十年
    折舊：１５６９１４×０‧１４２≒２２２８２；第十一年折舊：１３４６３２
    ×０‧１４２≒１９１１８；第十二年折舊：１１５５１４×０‧１４２×１１
    ＼１２≒１５０３６，計折舊五十二萬二千二百一十六元，折舊後價格為十萬零
    四百七十八元。以上計算均計至個位數止，個位數以下四捨五入）。而舊陸橋幹
    纜修復人力費用為十萬七千二百四十八元、電話阻斷業務損失費用為五百十九元
    ，桃七線公路幹纜修復人力費用為十三萬零四十三元、電話阻斷業務損失費用為
    四千六百八十七元，亦有原告提出桿線管道損害賠償修復發包施工費明細表、中
    華電信公司線路設施遭受損害處理作業要點暨光纖或銅纜阻斷業務損失計算公式
    、電信線路零星積點工程工作項目積點表等為證，則以上開二管線修復材料費用
    折舊後之金額，加計修復人力費用、業務損失費用後，扣除原告自承應予抵扣之
    拆除舊廢電纜回收費用後（其中舊陸橋廢電纜一折回收可抵扣四萬九千五百三十
    八元，桃七線公路廢電纜一折回收可抵扣五萬八千二百三十六元），原告請求上
    開二電纜修復費用於四十一萬七千九百四十五元範圍內為有理由，逾此部分請求
    即屬無據。
六、被告雖又否認原告確受有如其所述之損失云云，惟原告提出修復工料費計算表等
    項目係依據交通部核定之中華電信公司線路設施遭受損害處理作業要點規範內容
    為基礎，並依原告制訂桿線管道損害賠償修復發包施工費明細表、材料及施工費
    細數表、電信線路零星積點工程工作項目積點表、材料名稱及單價表等為標準，
    尚非個案認定，是上開計價標準應為合理而屬可採，至電信線路遷移費用及電信
    信公司線路設施遭受損害處理作業要點則係進一步依據電信法第四十五條及上開
    電信線路遷移費用及電信設備損壞賠償負擔辦法訂定，前者所規範為電信線路遷
    移費用負擔、計算方式之原則，後者則就電信線路遭損害時修復費用計算、求償
    方法為細部規定，二者規範內容不同，被告以二者為新舊法關係，抗辯原告計算
    修復費用有誤云云，洵無可採，附此敘明。
七、惟按損害之發生或擴大，被害人與有過失者，法院得減輕賠償金額，或免除之。
    民法第二百十七條第一項定有明文。經查，為避免其他單位將來開挖道路時，損
    及電信管線，管道全長上方應連絡密接鋪設ＰＥ警示帶，有原告提出交通部電信
    總局管道工程施工規範在卷可按。而系爭管線係由混凝土包覆，上方並未鋪設Ｐ
    Ｅ警示帶，有現場照片附卷可稽，原告又未能提出證據證明本件遭挖損點纜線上
    方確設有警示帶等情，則原告違反前揭施工規範之規定，未於系爭管線上方鋪設
    ＰＥ警示帶，致被告未能注意而挖損系爭管線，為與有過失，本院斟酌原告過失
    之程度，認應減輕被告百分之三十之賠償責任為適當，故被告之賠償金額應為二
    十九萬二千五百六十二元〔４１７９４５Ⅹ︵１─３０﹪︶═２９２５６２〕。
    從而，原告請求被告給付二十九萬二千五百六十二元，及自其於九十二年十二月
    三十日寄達本院之民事聲請狀繕本送達被告翌日即九十三年一月三十一日起至清
    償日止，按年息百分之五計算之利息為有理由，應予准許，逾此部分則無理由，
    應予駁回。又本件原告勝訴部分所命給付金額未逾五十萬元，應依職權宣告假執
    行。
八、本件事證已臻明確，兩造其餘攻擊、防禦方法及所提出證據，經審酌核與判決結
    果不生影響，爰不一一論列。
九、據上論結，原告之訴為一部有理由，一部無理由，依民事訴訟法第七十九條、第
    三百八十九條第一項第五款，判決如主文。
中　　　華　　　民　　　國　　九十三　　年　　　九　　　月　　　三　　　日
                                        臺灣桃園地方法院民事第二庭
                                            法　　　官　管靜怡
右為正本係照原本作成
如對本判決上訴須於判決送達後廿日內向本院提出上訴狀
中　　　華　　　民　　　國　　九十三　　年　　　九　　　月　　十三　　　日
                                            書　記　官　許家慧
